ACORDAO-COMPLETO-2340426

ACÓRDÃO DE RELAÇÃO

ACÓRDÃO DE RELAÇÃO 170/2019 ATA 3/2019 - PLENÁRIO

Acórdão 170/2019-TCU-Plenário
Considerando que os presentes autos tratam de solicitação formulada pela Exma. Sra. Tatiana de Alvarenga, como então Ministra de Estado, em substituição, do Desenvolvimento Social, por meio do Aviso nº 171/2018/GM/MDS, com vistas à prorrogação, até 31 de dezembro de 2020, do prazo de 180 dias previsto no art. 11 da Instrução Normativa TCU nº 71, de 2012, de 28 de novembro de 2012, com a alteração dada pela Instrução Normativa n° 76, de 23 de novembro de 2016, para o encaminhamento de processos de tomada de contas especial ao Tribunal de Contas da União;
Considerando que, à Peça nº 1, a ilustre solicitante relatou as dificuldades técnicas, administrativas e operacionais para a conclusão dos processos no prazo fixado pela aludida instrução normativa, juntando os documentos sobre o panorama e o prognóstico das prestações de contas e sobre as potenciais tomadas de contas no âmbito do ministério, além de informar a evolução do estoque das prestações de contas, os esforços, as dificuldades, as projeções, as mudanças na sistemática de acompanhamento do estoque e o modo como foi calculado o prazo suplementar necessário ao encaminhamento das tomadas de contas especiais ao TCU;
Considerando que, por intermédio do art. 57, II, da Medida Provisória n.º 870, de 1º de janeiro de 2019, restaram transformados, no Ministério da Cidadania, o então Ministério do Desenvolvimento Social, o então Ministério da Cultura e o então Ministério do Esporte;
Considerando que, a partir das alterações promovidas pela Instrução Normativa TCU nº 76, de 2016, o art. 11, caput e § 2º, da Instrução Normativa TCU nº 71, de 2012, determina que:
“Art. 11. A tomada de contas especial deve ser encaminhada ao Tribunal de Contas da União em até cento e oitenta dias após a sua instauração (NR) (Instrução Normativa nº 76, de 23/11/2016, DOU de 12/12/2016) .
 (...)  § 2º Os prazos estabelecidos podem ser prorrogados pelo Plenário do Tribunal de Contas da União, em caráter excepcional, mediante solicitação fundamentada, formulada, conforme o caso, pelo Presidente da Câmara dos Deputados, do Senado Federal, do Supremo Tribunal Federal, dos demais Tribunais Superiores, dos Tribunais Federais nos Estados e no Distrito Federal e do Tribunal de Contas da União; Procurador-Geral da República; Ministro de Estado, ou outras autoridades de nível hierárquico equivalente; e, ainda, por Presidente de conselho federal de fiscalização profissional (NR) (Instrução Normativa nº 76, de 23/11/2016, DOU de 12/12/2016) .”
Considerando que o TCU tem avaliado o elevado estoque de prestações de contas nos vários órgãos da administração federal, em face das dificuldades operacionais para a efetiva análise desses processos e para instaurar as devidas tomadas de contas especiais;
Considerando, contudo, que a data limite estabelecida para o encaminhamento das tomadas de contas especiais ao TCU teve justamente a intenção de induzir os órgãos a adotarem as medidas cabíveis para organizarem a análise, em tempo hábil, das respectivas prestações de contas especiais;
Considerando que, no presente caso concreto, a despeito da documentação carreada aos autos pelo então MDS ter anunciado que algumas providências teriam sido adotadas para diminuir os estoques e tornar mais relevante a análise das prestações de contas, o prazo ora solicitado seria demasiadamente longo e desarrazoado, tendendo a comprometer a celeridade processual e a razoável duração do processo;
Considerando, dessa forma, que, em respeito aos princípios do formalismo moderado e da razoabilidade, o TCU pode excepcionalmente conceder o prazo de 180 (cento e oitenta) dias, além do estipulado pelo art. 11 da IN TCU nº 71, de 2012, com as alterações promovidas pela IN nº 76, de 2016, para o encaminhamento, ao TCU, dos referidos processos de tomadas de contas especiais;
Os Ministros do Tribunal de Contas da União, reunidos em Sessão de Plenário, ACORDAM, por unanimidade, com fundamento no art. 143, inciso V, alínea “e”, do Regimento Interno do TCU, aprovado pela Resolução nº 246, de 2011, em conhecer da solicitação formulada pelo Exma. Sra. Tatiana Barbosa de Alvarenga, como então Ministra de Estado, em substituição, do Desenvolvimento Social, e, assim, prorrogar por mais 6 (seis) meses, nos termos do art. 11, § 2º, da Instrução Normativa TCU nº 71, de 2012, o prazo para a apresentação das correspondentes tomadas de contas especiais, por parte do órgão sucessor do Ministério do Desenvolvimento Social, sem prejuízo de prolatar as seguintes determinações:
1. Processo TC-Processo 041.264/2018-5 (SOLICITAÇÃO) 
	1.1. Solicitante: Exma. Sra. Tatiana Barbosa de Alvarenga, como então Ministra de Estado, em substituição, do Desenvolvimento Social.
	1.2. Órgão: então Ministério do Desenvolvimento Social – MDS.
	1.3. Relator: Ministro-Substituto André Luís de Carvalho.
	1.4. Representante do Ministério Público: não atuou.
	1.5. Unidade Técnica: Secretaria de Controle Externo de Tomada de Contas Especial (Secex-TCE) .
	1.6. Representação legal: não há.
	1.7. Determinar que a Secex - TCE adote as seguintes medidas:
	1.7.1. envie a cópia deste Acórdão, acompanhado do parecer da unidade técnica, ao Ministério da Cidadania; e
	1.7.2. arquive os presentes autos, sem prejuízo de promover o devido acompanhamento sobre o regular envio das referidas tomadas de contas especiais ao TCU pelo Ministério da Cidadania, como sucessor do então Ministério do Desenvolvimento Social.

então Ministério do Desenvolvimento Social - MDS.

ANDRÉ DE CARVALHO

não há.

Não atuou.

SOLICITAÇÃO (SOLI)

Secretaria de Controle Externo de Tomada de Contas Especial (Secex-TCE).